【裁判字號】    97,台上,6848
【裁判日期】    971231
【裁判案由】    公共危險
【裁判全文】
最高法院刑事判決            九十七年度台上字第六八四八號
上  訴  人  甲○○○
選任辯護人  任 進 福律師
上列上訴人因公共危險案件，不服台灣高等法院高雄分院中華民
國九十七年九月八日第二審更審判決（九十六年度交上更(二)字第
六號，起訴案號：台灣屏東地方法院檢察署九十一年度偵字第五
一九九號），提起上訴，本院判決如下：
    主  文
原判決撤銷，發回台灣高等法院高雄分院。
    理  由
本件原判決認定上訴人甲○○○於民國九十一年一月十七日十八
時許，騎乘車牌號碼ＯＧＧ－六二六號機車，沿橫跨屏東縣東港
鎮及新園鄉鹽埔村之進德（鹽埔）便橋（該便橋全長約四百五十
公尺，為二線道狹橋、中央劃有分向白實線，各向車道寬一‧二
公尺，已於九十一年六月間拆除改建為進德大橋），由東向西（
即東港往鹽埔，起訴書誤為由西向東）方向遵道行駛，途經該便
橋第十二根（自鹽埔端起算）路燈處，適有陳林不騎乘車牌號碼
ＫＮ五－八八０號機車，反方向由西向東（即鹽埔往東港）行經
該處時，因不明原因突然失控偏入來車道（即上訴人行駛之車道
），致與上訴人之機車左前把手附近擦撞，陳林不在該便橋第十
二根（自鹽埔端起算）路燈處之後約二十一公尺處，因而行車失
控撞及路旁右側橋墩而傷及頭部倒地，上訴人雖停車查看，卻未
協助救護，竟生肇事逃逸之犯意，仍駕駛上開機車逕行離開現場
，陳林不雖經他人於同日十八時十二分許送至東港鎮輔英技術學
院附設醫院救治（下稱輔英醫院），嗣再相繼轉送高雄長庚醫院
、高雄邱綜合醫院醫治，仍於同日二十一時許因頭部外傷併腦出
血傷重不治死亡等情。因而撤銷第一審諭知上訴人無罪之判決，
改判論處上訴人駕駛動力交通工具肇事，致人死亡而逃逸罪刑，
並予以減刑，固非無見。
惟查：(一)、法院為發見真實，得依職權調查證據。但於公平正義
之維護或對被告利益有重大關係事項，法院應依職權調查之。為
刑事訴訟法第一百六十三條第二項所明定。故審理事實之法院，
對於案內與待證事實有重大關係，且與被告利益攸關之證據，自
應依法調查，如未依法調查或雖已調查而未調查明白，即與證據
未經調查無異，如率行判決，其判決當然為違背法令。本件上訴
人始終否認有肇事逃逸犯行，辯稱與其發生擦撞者係一男子，並
非死者陳林不，該男子與其擦撞後騎車離開，並未失控撞擊橋墩
跌倒等語。上訴人之辯護人在原審亦以：東港分局（勤務指揮）
中心來案各類案件記錄表（下稱案件記錄表）原記載肇事機車之
車牌號碼為ＯＺＸ－七一六，與上訴人之機車車牌號碼ＯＧＧ－
六二六不符，又警員證稱被害人係由救護車送醫，但輔英醫院函
稱被害人係由路人以機車載入該院急診，可見應係另有其他車禍
發生等語，資為辯護。卷查本件案件記錄表「續報」欄原記載為
「警方前往處理係二部機車發生交通事故，車號為ＯＺＸ－七一
六駕駛甲○○○、ＫＬ五－八八０駕駛陳林不，兩位均受傷送醫
」，嗣經警員黃福興以手寫方式將車號「ＯＺＸ－七一六」更正
為「ＯＧＧ－六二六」，並記載「0118，1005處理組林瑟雄請求
更正。」，有案件記錄表影本兩紙可稽（見第一審卷第二十三頁
、交上更(二)字卷第一一一頁），並經證人張春園、黃福興證述在
卷。而最初該「ＯＺＸ－七一六」車號係何人回報東港分局勤務
指揮中心？依據如何？證人張春園、林瑟雄之證言或相互間並不
一致，或則語焉不詳。另依卷附之車籍資料及戶籍個人基本資料
所載，該「ＯＺＸ－七一六」號機車登記為林鍾玉妹所有，曾先
後設籍於「屏東縣東港鎮○○里街七十三號」、「屏東縣新園鄉
○○村○○路六十八巷十六號」亦有卷附之車籍資料及戶籍個人
基本資料（見交上更(二)字卷第一一０、一一二頁），與案發地點
確有地緣關係。又「ＯＺＸ－七一六」與「ＯＧＧ－六二六」頗
有差異，誤記誤載之可能性不高。則林鍾玉妹與該「ＯＺＸ－七
一六」號機車與本件車禍究竟有無關聯？至現場處理之警員（或
張春園、或林瑟雄及另一名不詳警員）為何知悉該車號？為何先
將之登載為肇事車輛，事後始更正為上訴人之機車車號？自與本
件案情之判斷有重要關聯。原審法院雖已傳證人張春園、林瑟雄
、黃福興到庭，林鍾玉妹則經傳、拘未到，然上開疑點仍未釐清
，原審未再調查究明，遽行判決，審理自有未盡。次按卷附輔英
醫院函及急診護理記錄單均載明被害人係「由路人騎機車載入本
院急診」（見第一審卷第四十二、四十七頁），惟證人林瑟雄、
張春園一致證稱被害人係由救護車送醫，張春園並稱係輔英醫院
之救護車等語（見交上訴字卷第四十六頁、交上更(二)字卷第一０
二頁），兩者顯有歧異，上訴人執以懷疑是否為同一人，似非全
然無據。案發當時，案發地點附近有無其他車禍？轄區消防單位
有無接獲民眾或警方報案派遣救護車？有無出勤或救護紀錄？輔
英醫院有無派遣救護車至上開地點？在相近時間內有無其他車禍
傷患前往輔英醫院就診？亦攸關上訴人之上開辯解是否可採。乃
原審均未調查究明，遽行判決，亦嫌率斷。(二)、原判決於理由貳
、二、(三)說明，上訴人之夫孔財陽於案發後前往輔英醫院，將上
訴人之姓名、電話資料留予被害人家屬，可見當時孔財陽在得悉
上訴人發生車禍事故，而前往探視被害人傷勢云云，資為不利於
上訴人之論據之一。第查孔財陽於偵查中雖坦承其留聯絡電話與
被害人家屬，惟陳稱其以為上訴人受傷送醫，而前往輔英醫院尋
找等語（見相驗卷第十九頁），似未承認知悉上訴人與被害人發
生擦撞肇事。原判決雖敘明孔財陽於原審出庭時插鼻胃管無法陳
述，上訴人復陳明孔財陽已中風二年多，已無從再自孔財陽處查
知其何以當時會留下上訴人年籍資料云云（見原判決理由貳、二
、(三)、1.）。然據被害人之女乙○○所供，孔財陽應係將上訴人
之資料交予被害人孫子之女友陳佳妙，且乙○○亦係經陳佳妙之
通知到場（見交上訴字卷第三十七頁、交上更(一)字卷第七十頁）
，果爾，則陳佳妙究竟係如何得知被害人因車禍受傷送醫？其是
否知悉護送死者就醫之人？孔財陽前往醫院並留下上訴人資料之
原因為何？孔財陽有無向其表示上訴人亦為肇事當事人？凡此與
本件待證事實有重要關聯之事項，自有傳喚陳佳妙進一步查證釐
清之必要，原判決對此於卷內明顯存在並有調查必要之證據資料
，恝置不論，自有應於審判期日調查之證據未予調查之違法。上
訴意旨指摘原判決不當，尚非全無理由，應認原判決仍有撤銷發
回更審之原因。
據上論結，應依刑事訴訟法第三百九十七條、第四百零一條，判
決如主文。
中    華    民    國  九十七  年   十二   月  三十一  日
                      最高法院刑事第五庭
                          審判長法官  陳  正  庸
                                法官  賴  忠  星
                                法官  林  秀  夫
                                法官  宋      祺
                                法官  陳  祐  治
      本件正本證明與原本無異
                                      書  記  官
中    華    民    國  九十八  年    一    月    六    日
                                                     m


司法院資訊處製作；財團法人民間司法改革基金會備份。
